【裁判字號】    89,上訴,51
【裁判日期】    890424
【裁判案由】    違反槍砲彈藥刀械管制條例
【裁判全文】
臺灣高等法院刑事判決                              八十九年度上訴字第五一號
    上  訴  人
    即  被  告  甲○○
    選任辯護人  羅美鈴
右上訴人因違反槍砲彈藥刀械管制條例案件，不服臺灣新竹地方法院八十八年度訴字
第二五八號，中華民國八十八年十月二十八日第一審判決（起訴案號：臺灣新竹地方
法院檢察署八十八年度偵字第三三八六號）提起上訴，本院判決如左：
    主  文
原判決撤銷。
甲○○未經許可，製造可發射子彈具有殺傷力之改造手槍，處有期徒刑伍年肆月，併
科罰金新台幣伍萬元，罰金如易服勞役，以銀元參佰元即新臺幣玖佰元折算壹日。扣
案具殺傷力之改造手槍壹枝（獲案槍枝管制編號：0000000000號，含彈匣
貳個、土造金屬槍管壹枝）沒收。
    事  實
一、甲○○曾有違反麻醉藥品管理條例、竊盜及毒品危害防制條例前科（非累犯），
    於民國八十八年四月二十日回溯前一星期之某時，在臺北縣三重市某不詳地點之
    玩具店內，購入仿貝瑞塔廠半自動手槍製造之金屬玩具手槍一枝（含二個彈匣）
    、及具殺傷力之子彈四顆後，即置放於其位於新竹市○○路○段四三五號住處內
    ，並旋即於同年月間某日，在前址住處，未經許可，以不詳方式，改造一枝土造
    金屬槍管，而將該土造金屬槍管換裝於前開玩具手槍上，製造成具殺傷力之改造
    手槍（獲案槍枝管制編號：0000000000號），嗣於八十八年四月二十
    日晚上十時三十分，為警在其前址住處內查獲上情，並扣得上開改造手槍一枝（
    獲案槍枝管制編號：0000000000號，含彈匣二個、土造金屬槍管一枝
    ）、具殺傷力之改造子彈四顆（經送內政部警政署刑事警察局鑑定，四顆全部試
    射，均已滅失）。
二、案經新竹市警察局第二分局報告臺灣新竹地方法院檢察署檢察官偵查起訴。
    理  由
一、訊據被告甲○○對於右揭於八十八年四月二十日遭警查獲前一星期，在臺北縣三
    重市某不詳地點之玩具店內，購入仿貝瑞塔廠半自動手槍製造之金屬玩具手槍一
    枝（含二個彈匣）、及具殺傷力之改造子彈四顆等事實坦承不諱，然矢口否認有
    改造手槍之犯行，辯稱：伊未改造手槍，該支槍管槍管是與另一枝槍管一起買來
    的，一枝是槍上的，一枝是備用的，買來時即已車通，偵查中承認改造槍枝係因
    想交保心急云云。惟查：被告改造槍枝之事實，業據被告於偵查中坦承不諱，且
    渠於原審訊問時亦一度供承：（為何檢方時稱槍管部分是自己加工過？）僅槍管
    部份，其他都是買來未再加工等語（見原審卷第五十一頁反面及第五十二頁正面
    筆錄）。又扣案之改造手槍一枝（獲案槍枝管制編號：0000000000號
    ）及改造子彈四顆，經送請法務部調查局及內政部警政署刑事警察局鑑定結果，
    該槍支係仿貝瑞塔廠半自動手槍製造之金屬玩具手槍換裝另行車造金屬槍管而成
    之改造手槍，機械性能良好，認具殺傷力，而彈匣二個可供該送鑑手槍使用；而
    扣案改造四顆子彈送鑑定，認其中一顆係玩具槍金屬彈殼加裝直徑約四點八釐米
    鋼珠、三顆係加裝四點七釐米鋼珠而成之改造子彈，經全部試射結果，均能擊發
    ，均具殺傷力，有法務部調查局八十九年三月二日（八九）陸（三）字第八九０
    一四三二０號函及內政部警政署刑事警察局八十八年五月十一日刑鑑字第四二八
    ０五號鑑驗通知書暨八十八年九月六日（八八）刑鑑字第八八二０一號函在卷足
    佐（見本院卷、八十八年度偵字第三三八六號卷第四十九之一頁及原審卷第四十
    四頁），並有改造手槍一枝（編號：0000000000號，含彈匣二個、土
    造金屬槍管一枝）及改造子彈四顆（經送驗試射，均已滅失，扣押物品清單見原
    審卷第十七頁）扣案足資佐證。被告於本院調查時、原審審理時及警訊時否認改
    造手槍，要係畏罪之詞，尚非可採。因此，被告於偵查中及原審調查時之自白與
    事實相符，堪可採信，事證明確，被告犯行，洵堪認定。
二、核被告所為，係犯槍砲彈藥刀械管制條例第十一條第一項之未經許可製造改造手
    槍罪及同條例第十二條第四項未經許可持有子彈罪。被告持有改造手槍之低度行
    為為製造改造手槍之高度行為所吸收，不另論處。被告所犯製造改造手槍及持有
    子彈犯行，為一行為觸犯槍砲彈藥刀械管制條例第十一條第一項未經許可製造改
    造手槍罪及同條例第十二條第四項未經許可持有子彈罪二罪名，應從一重以槍砲
    彈藥刀械管制條例第十一條第一項未經許可製造改造手槍罪論處。又犯罪是否起
    訴，應以起訴書所載被告及犯罪事實為準，本件公訴人於起訴書之犯罪事實已載
    明被告持有具殺傷力子彈之犯行，雖於所犯法條部分僅引同條例第十一條第一項
    ，而漏引同條例第十二條第四項，容有未洽，本院應併予審理，併此敘明。
三、原審據以論罪科刑，固非無見，惟查：（一）、原判決以被告所犯製造改造手槍
    及持有子彈犯行，犯意各別，罪名有異，行為互殊，應分論併罰云云。然就被告
    所犯製造改造手槍及持有子彈犯行，應係為一行為觸犯槍砲彈藥刀械管制條例第
    十一條第一項未經許可製造改造手槍罪及同條例第十二條第四項未經許可持有子
    彈罪二罪名，應從一重以槍砲彈藥刀械管制條例第十一條第一項未經許可製造改
    造手槍罪論處，原判決此部分尚有未洽；（二）、原審以被告於偵查中及原審八
    十八年八月二十七日調查時供陳：槍管中一枝購自玩具店，一枝是伊以砂輪機、
    鑽頭磨製打通，：：（如何車槍管？）伊在車好之鐵管下方，用砂輪器（機）磨
    好後，用ＡＢ膠混合土作固定卡榫（見同前偵卷第三八頁反面、第五六頁反面筆
    錄），：：僅槍管部分（有加工），其他都是買來未再加工（見原審案卷第五十
    二頁筆錄）；因認被告所有扣案之砂輪機三台，係被告所有供車造槍管改造手槍
    所用之物，應依刑法第三十八條第一項第二款之規定沒收之，另鑽頭三支係被告
    所有供磨造槍管所用之物，且於被告遭警查獲時業經扣案等情，除經被告坦承無
    訛外，並有承辦員警所製作之一覽表在卷可憑（見同前偵卷第六頁、第十頁），
    雖未送入本院贓物庫（扣押物品清單上將原已記載之鑽頭三支刪去，見原審卷第
    十八頁），然並無證據證明業已滅失，亦應依刑法第三十八條第一項第二款之規
    定諭知沒收云云。惟查前開物品如砂輪機、鑽頭（另挫刀、板手、起子等），等
    於本案槍枝改造槍管的製作過程中或許會使用到，但終非主要設備及工具，製作
    此類改造槍管必須使用到車床或鑽床等機具（參酌前揭法務部調查局鑑定通知書
    ），故原審認各該物品意係被告所有供犯罪所用之物，應依法沒收，亦非允洽；
    （三）、再原審以被告曾有犯罪前科，本件其倚恃對槍枝之瞭解而非法製造改造
    之手槍，參照司法院大法官會議釋字第四七一號解釋意旨及刑法第九十條第一項
    規定之精神，認本件被告應有宣告強制工作，以矯治其社會危險性之必要，並強
    制其從事勞動，學習一技之長及正確之謀生觀念，使日後重返社會，能適應社會
    生活，故依槍砲彈藥刀械管制條例第十九條第一項之規定，諭知應於刑之執行完
    畢或赦免後，令入勞動場所，強制工作三年，雖有所見地，惟查保安處分係對受
    處分人將來之危險性所為拘束其身體、自由等之處置，以達教化與治療之目的，
    乃為刑罰之補充制度。本諸法治國家保障人權之原理及刑法之保護作用，其法律
    規定之內容，應受比例原則之規範，使保安處分之宣告，與行為人所為行為之嚴
    重性、行為人所表現之危險性，及對於行為人未來行為之期待性相當。而保安處
    分中之強制工作，旨在對嚴重職業性犯罪及欠缺正確工作觀念或無正常工作因而
    犯罪者，強制其從事勞動，以學習一技之長及正確之謀生觀念，使其日後重返社
    會後，能適應社會生活，此觀刑法第九十條第一項及竊盜犯贓物犯保安處分條例
    第三條第一項規定，亦均係本此意旨而制定，而由法院視行為人之危險性格，決
    定應否交付強制工作，以達特別預防之目的。據此，槍砲彈藥刀械管制條例第十
    九條第一項之規定，不問行為人有無預防矯治其社會危險性之必要，一律宣付強
    制工作三年，拘束其中不具社會危險性之受處分人之身體、自由部分，其所採措
    施與所欲達成預防矯治之目的及所需程度，即不合憲法第二十二條所定之比例原
    則，故犯槍砲彈藥刀械管制條例第十九條第一項所定之罪，不問行為人有無預防
    矯治其社會危險性之必要，一律宣付強制工作三年之部分，與前開意旨不符者，
    應不予適用。據此，犯槍砲彈藥刀械管制條例第十九條第一項所列舉之罪，而依
    個案情節符合比例原則部分，固仍應適用該條例宣告保安處分；至不符部分惟仍
    應宣告保安處分者，則應由法院斟酌刑法第九十條第一項規定之要件，依職權為
    之，此業據司法院大法官會議釋字第四七一號解釋甚明。從而，犯槍砲彈藥刀械
    管制條例第十九條第一項所列舉之罪者，除依個案情節符合比例原則部分，或不
    符比例原則部分惟仍應宣告保安處分者，應分別適用該條例宣告保安處分，或由
    法院斟酌刑法第九十條第一項規定之要件宣告強制工作外，即得不予宣告強制工
    作。查被告僅係因一次改造持有可發射子彈具有殺傷力之改造手槍一枝並持有具
    有殺傷力之改造子彈四顆，其行為之嚴重性及所表現之危險性，均非重大；又雖
    曾有違反麻醉藥品管理條例、竊盜及毒品危害防制條例前科（非累犯），有本院
    被告全國前案紀錄表乙件在卷可按，已如前述，然並非屬暴力型之犯罪，顯無依
    槍砲彈藥刀械管制條例第十九條第一項之規定宣告強制工作三年，以達預防矯治
    其社會危險性之必要，自不得依該規定宣告強制工作三年。又本院斟酌被告之素
    行，亦難認其有犯罪之習慣或以犯罪為常業或因遊蕩、懶惰成習而犯罪之情事，
    自亦無依刑法第九十條第一項規定宣告強制工作之必要，原審諭知應於刑之執行
    完畢或赦免後，令入勞動場所，強制工作三年，即有未當。本件上訴人上訴否認
    改造槍枝雖無理由，然原判決既有可議，自應由本院予以撤銷改判。爰審酌被告
    曾有違反麻醉藥品管理條例、竊盜及毒品危害防制條例前科如前述，雖非累犯，
    但素行不佳，爰量處如主文第二項所示之刑及諭知罰金易服勞役之折算標準。扣
    案之改造手槍一枝（獲案槍枝管制編號為0000000000號），經送驗認
    具有殺傷力，彈匣二個、土造槍管一枝係扣案手槍之主要組成零件，均屬違禁物
    ，均應依刑法第三十八條第一項第一款之規定沒收之，至扣案之四顆子彈經送驗
    全部試射，雖具有殺傷力，然均已滅失，不宣告沒收。另起訴書所載金屬玩具槍
    管一枝（內有阻鐵）、鋼珠一盒、底火二盒、插稍三枝、挫刀十支、扳手一支、
    美術刀一支、鋼釘二支、起子一支等物，並非違禁物，雖為被告所有，然並無證
    據證明係供犯罪所用或因犯罪所得之物，爰不宣告沒收。
據上論斷，應依刑事訴訟法第三百六十九條第一項前段、第三百六十四條、第二百九
十九條第一項前段，槍砲彈藥刀械管制條例第十一條第一項、第十二條第四項，刑法
第十一條、第五十五條前段、第四十二條第二項、第三十八條第一項第一款，罰金罰
鍰提高標準條例第二條，判決如主文。
本案經檢察官郭啟東到庭執行職務。
中    華    民    國    八十九    年      四        月    二十四        日
                              臺灣高等法院刑事第二十一庭
                                  審判長法  官  葉  騰  瑞
                                        法  官  魏  大  喨
                                        法  官  江  國  華
右正本證明與原本無異。
如不服本判決應於收受送達後十日內向本院提出上訴書狀，其未敘述上訴之理由者並
得於提起上訴後十日內向本院補提理由書（均須按他造當事人之人數附繕本）。
                                        書記官  吳  碧  玲
中    華    民    國    八十九    年       四       月       二十四     日
附錄本案論罪科刑法條全文：
槍砲彈藥刀械管制條例第十一條第一項
未經許可製造、販賣或運輸第四條第一款所稱其他可發射金屬或子彈具有殺傷力之各
式槍砲者，處五年以上有期徒刑，併科新臺幣一千萬元以下罰金。
槍砲彈藥刀械管制條例第十二條第四項
未經許可持有、寄藏或意圖販賣而陳列子彈者，處五年以下期徒刑、併科新臺幣三百
萬元以下罰金。


司法院資訊處製作；財團法人民間司法改革基金會備份。
